【裁判字號】    98,交上訴,59
【裁判日期】    981230
【裁判案由】    公共危險等
【裁判全文】
臺灣高等法院高雄分院刑事判決        98年度交上訴字第59號
上  訴  人  臺灣高雄地方法院檢察署檢察官
上  訴  人
即  被  告  乙○○
上列上訴人因被告公共危險等案件，不服臺灣高雄地方法院98年
度審交訴字第113 號中華民國98年8 月10日第一審判決（起訴案
號：臺灣高雄地方法院檢察署97年度偵字第32120 號），提起上
訴，本院判決如下：
     主  文
上訴駁回。
     事  實
一、乙○○明知服用酒類已處於不能安全駕駛之狀態者，不得駕
    駛動力交通工具等情，猶於民國（下同）97年11月10日22時
    許飲酒後，已達不能安全駕駛之狀態，仍逕自駕駛車牌號碼
    SU-8342 號自用小貨車搭載友人林裕謙上路。直至同日23時
    30分許，沿高雄市三民區○○○路由北往南行駛（原判決誤
    載為由南向北），行經該路段與褒揚街交岔口之際，除因上
    述酒後駕車以致注意力減退而疏未注意車前狀況外，且應注
    意汽車在同向二車道以上之道路應依標線指示、不得任意逆
    向行駛，而當時天候晴朗、夜間有照明，柏油路面，道路乾
    燥無缺陷亦無障礙物，且視距良好，並無不能注意之情事，
    竟疏未注意，駕駛前開小貨車逆向駛入大昌二路由北往南方
    向外側快車道，適有甲○○騎乘車牌號碼OPF-140 號重型機
    車沿大昌二路由南往北方向行駛至該路段119 之2 號前，因
    閃避路旁由蔡瑞奇（因已撤回告訴，另案由原審為公訴不受
    理判決）所駕駛車牌號碼Y6-256 號（起訴書誤載為6A-256
    號）營業用小客車而駛入外側快車道，乙○○見狀後閃煞不
    及，直接撞擊甲○○所騎乘前開重型機車，使甲○○當場人
    車倒地，並因此受有右側股骨幹粉碎性骨折、右側髕骨開放
    性骨折等傷害。詎乙○○於前述駕車肇事後，明知汽車駕駛
    人駕駛汽車肇事致人受傷或死亡，應即採取救護或其他必要
    之措施，並向警察機關報告不得駛離等情事，竟未下車查看
    甲○○受傷情形，反旋即駕車逃離現場。嗣為警據報循線追
    緝，旋於同日23時50分許在高雄市○○區○○路76巷19弄24
    號前查獲乙○○暨其所駕駛前開小貨車，並於翌日0 時38分
    測得其呼氣酒精濃度高達每公升0.9 毫克（0.9M G\L），始
    查悉上情。
二、案經被害人甲○○訴請及高雄市政府警察局三民第二分局報
    請台灣高雄地方法院檢察署檢察官偵查起訴。
     理  由
壹、證據能力部分：
一、被告以外之人於審判外之陳述，雖不符前四條之規定，而經
    當事人於審判程序同意作為證據，法院審酌該言詞陳述或書
    面陳述作成時之情況，認為適當者，亦得為證據。當事人、
    代理人或辯護人於法院調查證據時，知有第159 條第1 項不
    得為證據之情形，而未於言詞辯論終結前聲明異議者，視為
    有前項之同意，刑事訴訟法第159 條之5 定有明文。證人林
    裕謙、胡清籐及告訴人甲○○於警詢及檢察事務官偵查中之
    陳述、道路交通事故調查報告表、道路交通事故現場圖、呼
    氣酒精濃度測試單，對被告而言雖係審判外之陳述，惟被告
    於院審理時或明示同意得為證據或表示無意見（見本院上訴
    卷第46-47 頁）。本院審酌上開陳述之取得並無違背法定程
    序之情事，且所證復與本件待證事實俱有關聯性，依上開規
    定自有證據能力。
二、按醫師法第12條第1 項規定：醫師執行業務時，應製作病歷
    ，並簽名或蓋章及加註執行年、月、日。第2 項規定：前項
    病歷，除應於首頁載明病人姓名、出生年、月、日、性別及
    住址等基本資料外，其內容至少應載明下列事項：1 就診日
    期。2 主訴。3 檢查項目及結果。4 診斷或病名。5 治療、
    處置或用藥等情形。6 其他應記載事項。因此，醫師執行醫
    療業務時，不論患者是因病尋求診療，或因特殊目的而就醫
    ，醫師於診療過程中，應依醫師法之規定，製作病歷，此一
    病歷之製作，均屬醫師於醫療業務過程中所須製作之紀錄文
    書，而且每一醫療行為均屬可分，因其接續之看診行為而構
    成醫療業務行為，其中縱有因訴訟目的，例如被毆傷而尋求
    醫師之治療，對醫師而言，仍屬其醫療業務行為之一部分，
    仍應依法製作病歷，則該病歷仍屬業務上所製作之紀錄文書
    ，與通常之醫療行為所製作之病歷無殊，自屬刑事訴訟法第
    159 條之4 第2 款所稱從事業務之人於業務上所須製作之紀
    錄文書，而診斷證明書係依病歷所轉錄之證明文書，自仍屬
    本條項之證明文書。本件高雄榮民醫院所出具之被害人甲○
    ○之診斷證明書，依上開說明自有證據能力。
貳、實體部分：
一、訊據上訴人即被告乙○○（下稱被告乙○○）對於事實欄所
    載之事實，迭據其於原審及本院審理時坦承不諱（見本院上
    訴卷第51頁），核與證人林裕謙、甲○○及胡清籐於警詢、
    檢察官偵查中證述情節相符，並有案發現場暨車損照片24幀
    ，高雄榮民總醫院診斷書及道路交通事故調查報告表各2 紙
    ，道路交通事故現場圖、呼氣酒精濃度測試單在卷可稽，被
    告乙○○上開自白核與事實相符，堪予採信。
二、按刑法第185 條之3 規定所謂「不能安全駕駛」，係抽象危
    險犯，並不以發生具體危險為必要，而對於呼氣酒精濃度已
    達每公升0.55毫克（0.55MG\L）以上者，肇事率為一般正常
    人之10倍，認為已達不能安全駕車之標準，此業經法務部88
    年5 月18日以法88檢字第001669號函告週知，應為絕對不能
    安全駕駛動力交通工具，且就醫學文獻所知，酒精對人體造
    成之影響，於呼氣時酒精濃度達每公升0.25毫克（約相當於
    體內血液中酒精濃度50MG\DL 或0.05％）即會輕度中毒，造
    成輕度協調功能降低；呼氣酒精濃度達每公升0.5 毫克時（
    約相當於體內血液中酒精濃度100 MG\DL 或0.1 ％）屬輕到
    中度中毒症狀，出現反應較慢、感覺減低、影響駕駛之狀況
    ；又飲酒後1 小時許，其體內血液酒精濃度可達最高，飲酒
    1 時後其體內之酒精濃度隨即消減，此亦分別有行政院國軍
    退除役官兵輔導委員會臺北榮民總醫院88年8 月5 日（88）
    北總內字第2686 8號函文、88年10月26日（88）院賓文廉字
    第13407 號臺灣高等法院函中所附台北醫學院附設醫院精神
    科主任蔡尚穎「酒精對人體生理與行為之影響」一文可據，
    亦為本院歷來審理此類案件職務上所知悉之事項。本件被告
    乙○○於97年11月11日22時許飲酒後駕車上路，且於同日23
    時30分發生上開交通事故，嗣於翌日0 時38分為警測得其呼
    氣酒精濃度為每公升0.9 毫克（0.9MG\L ），參以前開說明
    ，足證其於駕車之始及肇事當時均已因飲酒而達不能安全駕
    駛之狀態甚明。
三、汽車行駛時，駕駛人應注意車前狀況，並隨時採取必要之安
    全措施；又汽車駕駛人飲用酒類或其他類似物後其吐氣所含
    酒精濃度超過每公升0.25毫克或血液中酒精濃度超過百分之
    0.05以上者，不得駕車；且路面繪有雙黃實線者，係用以分
    隔對向車道並雙向禁止超車、跨越或迴轉，而汽車在同向二
    車道以上之道路應依標線指示、不得任意逆向行駛，道路交
    通安全規則第94條第3 項、第114 條第5 款、第98條第1 項
    及道路交通標誌標線號誌設置規則第149 條第1 項第6 款分
    別定有明文。本件被告乙○○既領有駕駛執照，對上開規定
    自應知之甚詳，則其於駕駛上開小貨車在道路上行駛時，即
    應注意上揭道路交通安全規定，且依道路交通事故調查報告
    表所載，案發當時天候晴朗、夜間有照明、市區○○道路乾
    燥無缺陷，無障礙物且視距良好，並無不能注意之情事，詎
    竟疏未注意，進而肇致本件交通事故，造成被害人甲○○受
    有事實欄所載傷害，被告乙○○駕駛行為有疏失至為顯然。
    被害人甲○○所受傷害既係因被告乙○○之行為所造成，是
    其過失行為與被害人甲○○受傷害結果具有相當因果關係，
    亦堪認定。又刑法第185 條之4 駕駛動力交通工具肇事致人
    死傷而逃逸罪，行為人之駕車肇事致人死傷雖非出於故意，
    然僅須知悉肇事致人死傷之事實，猶予逃逸，即足當之。本
    件被告乙○○係駕車正面撞擊被害人甲○○所騎乘前開重型
    機車，且前開小貨車乃因撞擊以致車頭嚴重凹陷，車前擋風
    玻璃更因此粉碎毀損，除有前開卷附車損照片可證外，亦為
    被告乙○○所是認無誤，足見案發之際撞擊力道甚大，是被
    告乙○○對於被害人因遭受猛烈撞擊而受有相當程度傷害一
    節，主觀上自應有所預見。準此，被告既明知被害人因前揭
    交通事故而受傷之事實，竟未能停留案發現場或當場提供必
    要之救護與協助，猶仍駕車逕自離去，揆諸前揭說明，被告
    所為亦應論以刑法肇事逃逸罪之責。綜前所述，本件事證明
    確，被告乙○○上開犯行洵堪認定。
四、核被告乙○○所為，分別係犯刑法第185 條之3 服用酒類不
    能安全駕駛動力交通工具而駕駛罪，同法第185 條之4 肇事
    逃逸罪及同法第284 條第1 項前段過失傷害罪。被告乙○○
    所犯上開3 罪，犯意個別，行為互殊，應予分論併罰。又汽
    車駕駛人，無駕駛執照駕車、酒醉駕車，因而致人受傷或死
    亡，依法應負刑事責任者，加重其刑至2 分之1 ，道路交通
    管理處罰條例第86條第1 項定有明文；本件被告乙○○酒後
    駕車發生交通事故而致人受傷，自應就所犯過失傷害罪依法
    加重其刑。再者，被告乙○○前因違反著作權法案件，經法
    院判處有期徒刑1 年2 月確定，送監執行後於93年3 月12日
    縮短刑期假釋出監（縮刑期滿日期為同年6 月27日），因假
    釋期滿未經撤銷而視為執行完畢，有台灣高等法院被告前案
    記錄表1 件在卷足憑，其前受有期徒刑執行完畢後，5 年內
    故意再犯本件法定刑為有期徒刑以上之服用酒類不能安全駕
    駛動力交通工具而駕駛罪及肇事逃逸罪，應就此2 罪論以累
    犯並均依法加重其刑。
五、原審因認被告乙○○犯罪事證明確，而適用道路交通管理處
    罰條例第86條第1 項，刑法第185 條之3 、第185 條之4 、
    第47條第1 項之規定，爰審酌被告於服用酒類後，已處於不
    能安全駕駛動力交通工具之狀態，仍駕駛自用小貨車上路因
    而肇生事故，以致被害人受傷，並兼衡被告過失程度非微，
    且迄今仍未賠償被害人所受損失，惟念其犯罪後坦承犯行等
    一切情狀，就服用酒類，不能安全駕駛動力交通工具而駕駛
    部分，論以累犯，量處有期徒刑6 月；就其所犯因過失傷害
    人，處有期徒刑5 月；就其所犯駕駛動力交通工具肇事，致
    人受傷而逃逸部分，論以累犯，量處有期徒刑8 月，併依刑
    法第51條第5 款定應執行刑為有期徒刑1 年3 月。經核原判
    決認事用法，並無違誤，量刑亦屬允當。
六、檢察官循告訴人甲○○請求上訴意旨略以：被告乙○○因酒
    後逆向行車撞及告訴人，致告訴人甲○○受有右側股骨幹粉
    碎性骨折，至今無法行走，顯有喪失機能之情形，因此應構
    成刑法第284 條第1 項後段過失致重傷罪，原審就此未詳加
    查明，判決未洽；又被告迄今未能與告訴人和解，顯無悔改
    之意，原審僅量處被告有期徒刑1 年3 月，似有過輕；被告
    乙○○則以原判決量刑過重各等語，指摘原判決不當。惟刑
    法所稱重傷者謂：毀敗或嚴重減損一肢以上之機能；其他於
    身體或健康，有重大不治或難治之傷害，刑法第10條第4 項
    第4 款、第6 款分別定有明文。經本院於98年9 月9 日函請
    原治療醫院即高雄榮民總醫院鑑定結果，據覆稱：病患甲○
    ○因右股骨上端開放性骨折，行閉鎖式復位術及內固定手術
    ，於98年9 月7 日門診追蹤，骨骼尚未完全癒合，待98年11
    月後再行評估；嗣經本院於同年11月再行送鑑定結果，據覆
    稱：98年11月5 日再次入院行植骨；同年11月11日出院，故
    現無法判斷功能障礙程度等語，是尚不足以證明告訴人甲○
    ○已達於重傷程度；又原判決在被告乙○○未賠償分文下，
    就過失傷害及肇事逃逸部分僅量處有期徒刑5 月及8 月，量
    刑固然稍輕，惟被告乙○○於本院審理時已給付告訴人甲○
    ○新台幣（下同）18萬元，並非分文未賠償，則檢察官執上
    開理由聲明上訴，指摘原判決不當，為無理由，應予駁回。
    再者，被告乙○○雖於本院審理時雖與告訴人甲○○以100
    萬元達成和解，惟實際上僅支付18萬元，有和解筆錄在卷可
    憑，而告訴人甲○○受傷非輕，檢察官復以原判決量刑過輕
    提起上訴，而經審酌所賠償之金額後，原判決所量處之刑尚
    屬適當，是被告乙○○以原判決量刑過重，聲明上訴指摘原
    判決不當，亦無理由，應予駁回。
據上論斷，應依刑事訴訟法第368條，判決如主文。
本案經檢察官陳宗吟到庭執行職務。
中    華    民    國    98    年    12    月    30    日
            刑事第四庭    審判長法  官  蕭權閔
                                法  官  陳吉雄
                                法  官  李嘉興
以上正本證明與原本無異。
服用酒類不能安全駕駛動力交通工具及過失傷害部分均不得上訴
。
如不服本判決應於收受本判決後10日內向本院提出上訴書狀，其
未敘述上訴理由者，並得於提起上訴後10日內向本院補提理由書
狀（均須按他造當事人之人數附繕本）「切勿逕送上級法院」。
中    華    民    國    98    年    12    月    30    日
                                書記官  郭榮芳
附錄本判決論罪科刑法條：
刑法第185條之3
服用毒品、麻醉藥品、酒類或其他相類之物，不能安全駕駛動力
交通工具而駕駛者，處一年以下有期徒刑、拘役或科或併科十五
萬元以下罰金。
刑法第185條之4
駕駛動力交通工具肇事，致人死傷而逃逸者，處6 月以上5 年以
下有期徒刑。
刑法第284條
因過失傷害人者，處6 月以下有期徒刑、拘役或5 百元以下罰金
，致重傷者，處1 年以下有期徒刑、拘役或5 百元以下罰金。
從事業務之人，因業務上之過失傷害人者，處1 年以下有期徒刑
、拘役或1 千元以下罰金，致重傷者，處3 年以下有期徒刑、拘
役或2 千元以下罰金。

司法院資訊處製作；財團法人民間司法改革基金會備份。
